臺灣臺南地方法院民事裁定
109年度消債更字第330號
債  務  人  傅玉衝  

上列聲請人依消費者債務清理條例聲請更生，本院裁定如下：
    主  文
債務人傅玉衝自民國一０九年十二月十七日十七時起開始更生程
序；並命司法事務官進行本件更生程序。
    理  由
一、聲請意旨略以：聲請人積欠無擔保及無優先權債務約新臺幣
    （下同）3,098,117元，為清理債務，於民國109年2月間向
    最大債權銀行永豐商業銀行股份有限公司（下稱永豐銀行）
    申請前置協商，國泰世華銀行提供分180期，利率0%，每期
    還款9,544元之協商方案，惟因聲請人目前任職新世界超商
    ，每月收入25,000元，尚有父親須撫養，扣除扶養費用與聲
    請人生活費用，已無法負擔協商金額，更遑論尚有資產管理
    公司之債務，致協商不成立。又聲請人僅係一般消費者，並
    未從事營業，復未經法院裁定開始清算程序或宣告破產，爰
    提起本件聲請，請准予更生程序清理債務等語。
二、按債務人不能清償債務或有不能清償之虞，且無擔保或無
    優先權之債務總額未逾12,000,000元者，於法院裁定開始
    清算程序或宣告破產前，得向法院聲請更生；法院開始更
    生程序之裁定，應載明其年、月、日、時，並即時發生效
    力；法院裁定開始更生或清算程序後，得命司法事務官進
    行更生或清算程序；必要時，得選任律師、會計師或其他
    適當之自然人或法人一人為監督人或管理人，消費者債務
    清理條例第3條、第42條第1項、第45條第1項、第16條第1
    項分別定有明文。復按債務人對於金融機構負債務者，在
    聲請更生或清算前，應向最大債權金融機構請求協商債務
    清償方案，或向其住、居所地之法院或鄉、鎮、市、區調
    解委員會聲請債務清理之調解，消費者債務清理條例第
    151條第1項亦有明定。
三、聲請人為一般消費者，並未從事營業，現積欠無擔保或無優
    先權之債務總額，依據各債權人陳報之債權，合計共約6,82
    3,493元，尚未逾1,200萬元。而聲請人於109年2月間向最大
    債權銀行永豐銀行申請前置協商，惟協商並未成立等情，業
    據聲請人提出前置協商不成立證明書為證（見本院卷第55頁
    ）。從而，聲請人主張其為一般消費者，無擔保或無優先權
    之債務總額未逾1,200萬元，且提起本件更生聲請前，已踐
    行前置調解程序而調解不成立之事實，應堪認定。
四、綜合聲請人之全部收支、財產狀況、債務總額等一切情狀，
    以評估是否不能維持最基本生活條件，而有不能清償債務或
    不能清償之虞之情狀，本院調查及判斷如下：
  ㈠聲請人之收入狀況：
    聲請人主張現任職於新世界超商，每月可得薪資25,000元等
    語，業據提出薪資袋為證（見本院卷第147至149頁），此外
    ，查無其他證據資料證明聲請人尚有其主張收入以外之所得
    ，是認聲請人每月收入應為25,000元，並以此金額作為償債
    能力之計算基礎。
  ㈡聲請人必要支出狀況：
    按消債條例之立法目的，乃為兼顧債權人、債務人雙方之利
    益，對陷於經濟上困境之消費者，使其透過重建型之更生程
    序或清算型之清算程序清理其債務，藉以妥適調整債務人與
    債權人及其他利害關係人間之權利義務關係，保障債權人獲
    得公平受償，並謀求消費者經濟生活之重建復甦機會。是以
    ，債務人為使其有經濟復甦更生之機會，自應以誠實及信用
    之原則面對自己之債務，積極勉力謀求更生償債方案，除應
    積極開源努力勤奮工作以增加收入償還債務外，尚須節流儉
    樸其生活需求而適當控制其支出，以達成勉力履行債務，並
    應依一般生活所需及合理範圍予以計算消費支出，方屬合理
    ，因之消費者債務清理條例第64條之2第1項明定：「債務人
    必要生活費用，以最近一年衛生福利部或直轄市政府所公告
    當地區每人每月最低生活費一點二倍定之」。又臺南市政府
    所公告109年度臺南市最低生活費每人每月為12,388元，從
    而聲請人每月必要生活費用應以14,866元【計算式：12,388
    ×1.2＝14,866】為定，逾此範圍即不予計入。消債條例施行
    細則第21之1條第3項另規定：「債務人聲請更生或清算時所
    提財產及收入狀況說明書，其表明每月必要支出之數額，與
    消債條例第64條之2第1項、第2項規定之認定標準相符者，
    毋庸記載原因、種類及提出證明文件。」債務人陳報其個人
    每月必要生活費用額為14,844元(扣除扶養費用)，未餘以上
    開生活費標準核算之數額，雖未提出證明文件，依上開說明
    ，應為可採。
  ㈢聲請人撫養費之支出：
　　聲請人之父傅基順每月領取國民年金4,989元(見卷第141頁)
　　，而聲請人與其弟2人共同扶養傅基順，是聲請人支出之扶
    養費用應以4,989元【計算式：(14,866-4,889)/2=4,989】
    為宜。
　㈣基上，聲請人每月收入25,000元，扣除其每月個人必要支出1
    4,844元與扶養費用4,989元後，僅餘5,167元，可供清償債
    務。則前揭餘款縱全數用以清償債務，亦需償還約110年（
    計算式：6,823,493元÷5,167元÷12月＝110），顯已逾更生方
    案6至8年之清償期，是聲請人主張其已達不能清償債務之程
    度，應堪採信。
五、綜上所述，聲請人係一般消費者，積欠無擔保或無優先權
    之債務在12,000,000元以下，其曾向本院聲請債務清理之
    調解，請求與最大債權金融機構協商債務清償方案，惟調
    解不成立。又聲請人之收入扣除必要支出後，已達不能清
    償債務之程度，且其未經法院裁定開始清算程序或宣告破
    產，復查無消費者債務清理條例第6條第3項、第8條或第46
    條各款所定駁回更生聲請之事由存在，則聲請人聲請更生
    ，應屬有據，爰裁定如主文所示。
中　　華　　民　　國　　109 　年　　12　　月　　17　　日
                      民事第四庭  法  官  葉淑儀
以上正本證明與原本無異。
本件不得抗告。
本裁定已於民國109年12月17日17時公告。
中　　華　　民　　國　　109 　年　　12　　月　　17　　日
                                  書記官  許榮成